臺灣彰化地方法院刑事判決　　　　　　　　　　　　九十三年度訴字第一六一三號
　　公　訴　人　臺灣彰化地方法院檢察署檢察官
　　被　　　告　甲○○
右列被告因偽造文書等案件，經檢察官提起公訴（九十三年度偵字第八五二０號），
本院認有刑事訴訟法第二百七十三條之一第一項之情形，而改依簡式審判程序判決如
左：
        主  文
甲○○行使偽造私文書，足以生損害於公眾及他人，累犯，處有期徒刑壹年陸月。
扣案變造「乙○○」之國民身分證上之甲○○之照片乙張、票號ＢＪ0000000
0號、ＢＬ00000000號之變造收銀機統一發票收執聯背面偽造之「乙○○」
署押貳枚均沒收。
        事  實
一、甲○○有違反懲治盜匪條例、麻醉藥品管理條例、偽造文書等前科，最後一次於
    民國八十七年八月間因偽造文書案件，經臺灣臺南地方法院於八十八年六月二十
    一日判處有期徒刑一年確定，並於八十九年十月十五日因縮短刑期執行完畢。仍
    不知悔改，其於九十三年四月間某日，在臺南市市區某處拾獲乙○○所有，於不
    詳時間、地點遺失後，置於該處之國民身分證一枚，竟意圖為自己不法之所有，
    將之侵占入己，並於九十三年十一月初某日，為供行使變造特種文書之用，在其
    位於台南市安平區○○○○街三九巷十一號住處，將其侵占之上開國民身分證上
    之照片撕去，換貼其本人之照片於其上而加以變造之，足以生損害於乙○○及戶
    政機關對於身分證管理之正確性。又其明知其所持有於不詳時間取得之九十三年
    七、八月份，票號分別為ＢＪ０八六一．．．．號、ＢＬ九一０八．．．．號之
    收銀機統一發票收執聯二紙，均係未中任何項之統一發票，竟基於意圖為自己
    不法所有之詐欺取財及行使變造統一發票、行使偽造統一發背面領收據私文書
    之犯意，於九十三年十一月初某日，在其上址住處，將上開二紙收銀機統一發票
    收執聯之號碼，變造為號碼ＢＪ00000000號、ＢＬ00000000號
    兌中三新臺幣（下同）一千元之收銀機統一發票收執聯二紙，並於上開變造之
    二紙收銀機統一發票收執聯背面領收據欄冒用乙○○名義填載姓名、身分證統
    一編號、戶藉地址、電話號碼及偽造乙○○之署押後，再於九十三年十一月八日
    十一時許，在臺南市向不詳租車公司租用車牌號碼．．－四０七七號自小客車，
    自臺南市住處出發，並於同日十四時三十分許，至彰化縣員林鎮○○路六十三號
    臺灣銀行員林分行（下稱臺銀員林分行），持上開二紙變造之收銀機統一發票收
    執聯（包括背面偽造之領收據欄）及變造之乙○○國民身分證，向該銀行行員
    林桂妙佯稱中，欲兌統一發票第三一千元而行使之，足生損害於乙○○及臺
    銀員林分行、稅捐機關對於統一發票給事項之管理及核發金之正確性。嗣因
    臺銀員林分行行員林桂妙檢視發現該二紙收銀機統一發票收執聯之號碼有明顯塗
    改及墨汁痕跡而察覺有異，未將金付予甲○○，並報警處理，當場查獲上開變
    造之統一發票（包括背面偽造之領收據欄）二紙、國民身分證一枚，而未詐得
    金。
二、案經彰化縣警察局員林分局報請台灣彰化地方法院檢察署檢察官偵查起訴，本院
    認有刑事訴訟法第二百七十三條之一第一項之情形，而改依簡式審判程序審理。
        理  由
一、按除被告所犯為死刑、無期徒刑、最輕本刑為三年以上有期徒刑之罪或高等法院
    管轄第一審案件者外，於前條第一項程序進行中，被告先就被訴事實為有罪之陳
    述時，審判長得告知被告簡式審判程序之旨，並聽取當事人、代理人、辯護人及
    輔佐人之意見後，裁定進行簡式審判程序；除簡式審判程序及簡易程序案件外，
    第一審應行合議審判，刑事訴訟法第二百七十三條之一第一項、第二百八十四條
    之一分別定有明文。本件被告甲○○所涉係死刑、無期徒刑、最輕本刑為三年以
    上有期徒刑之罪或高等法院管轄第一審案件以外之罪，並於本院行準備程序時就
    被訴事實為有罪之陳述，本院合議庭依前揭規定，經評議結果，裁定改由一名法
    官獨任行簡式審判程序，先予敘明。
二、右揭犯罪事實，業據被告甲○○分別於警詢、偵查中及本院審理時坦承不諱，核
    與證人林桂妙於警詢中所為之證述情節相符。此外，復有上開變造之統一發票（
    包括背面偽造之領收據欄）二紙、國民身分證一枚扣案可資佐證，足徵被告之
    自白與事實相符。本件事證業已明確，被告犯行堪以認定。
三、按統一發票係加值型及非加值型營業稅法第三十二條第一項所規定營業人銷售貨
    物或勞務，應開立予買受人之憑證，性質上屬私文書（本院六十九年台上字第三
    六八九號判例、六十九年度第六次刑事庭會議決定(一)參看）。至財政部依同法第
    五十八條訂定之「統一發票給獎辦法」，旨在防止逃漏、控制稅源及促進統一發
    票之推行，而以定期開獎、給予獎金之方式，獎勵買受人向營業人索取統一發票
    ，為其附隨目的。統一發票中獎與否，純繫於偶然之事實，中獎人領獎固須占有
    該中獎之統一發票，但其本質究非表彰一定財產上權利之有價證券，而係會計憑
    證之一種，自不得因統一發票之中獎與否，而分別為有價證券或私文書之認定。
    本件被告持變造為中獎號碼之統一發票兌領獎金，原判決論以行使變造私文書罪
    責，並無不合（最高法院著有九十二年度台上字第五六一六號判決）。本件被告
    拾得被害人乙○○遺失之國民身分證後，將之占為己有，並予以變造，再持之向
    臺灣員林分行行員林桂妙表示係乙○○得之部分，核其所為，係犯刑法第三百
    三十七條之侵占遺失物罪、第二百十六條、第二百十二條之行使變造特種文書罪
    。其變造特種文書之行為為行使之行為吸收，不另論罪；另起訴書於論罪法條欄
    雖未論例刑法第三百三十七條之侵占遺失物罪，然事實欄業已記載，並經公訴檢
    察官補正，應認已提起公訴，本院自得審理之。又被告變造統一發票後，再予統
    一發票領收據欄偽簽「乙○○」署押，再持之向臺灣員林分行行員林桂妙兌領
    項，惟為林桂妙視破而未詐得財物之部分，核其所為，係犯刑法第二百十六條
    、第二百十條之行使變造私文書罪（統一發票部分）、行為偽造私文書罪（偽造
    乙○○署押部分）、刑法第三百三十九條第三項、第一項之詐欺取財未遂罪。其
    變造私文書之行為為行使變造私文書之行為所吸收；偽造署押為偽造私文書之部
    分行為，偽造私文書之行為為行使偽造私文書之行為所吸收，均不另論罪。又被
    告係以侵占之國民身份證再加以變造後，同時以該變造身分證及變造統一發票及
    偽造之文書，持之向臺灣員林分行行員林桂妙兌領項詐財，其所犯前開之侵占
    遺失物罪與行使變造特種文書罪關有方法、結果之牽連，為牽連犯，應依刑法第
    五十五條之規定從一重之行使變造特種文書罪論處；又所犯前開行使變造特種文
    書、行使變造私文書、行使偽造私文書罪間，為一行為觸犯數罪名之想像競合關
    係，為想像競合犯，應依刑法第五十五條之規定，從一重之行使偽造私文書罪論
    處；而行使偽造私文書與詐欺取財未遂罪間又有方法、目的之牽連，為牽連犯，
    應依刑法第五十五條之規定，從一重之行使偽造私文書罪論處。次查，被告曾於
    八十七年八月間因偽造文書案件，經臺灣臺南地方法院於八十八年六月二十一日
    判處有期徒刑一年確定，並於八十九年十月十五日因縮短刑期執行完畢，有臺灣
    高等法院被告全國前案紀錄表及臺灣彰化地方法院檢察署刑案資料查註紀錄表各
    一份在卷可憑，其於有期徒刑執行完畢後，五年內再犯有期徒刑以上之本罪，為
    累犯，應依刑法第四十七條之規定加重其刑。爰審酌被告之品行、犯罪之動機、
    目的、手段、其已於八十七年間因變造統一發票兌領項經判決確定執行完畢，
    仍不知悔改，及其行為嚴重損害統一發票兌之正確性、對國家金融秩序危害甚
    巨，犯罪後已坦承犯行之態度等一切情狀，量處如主文所示之刑，以示懲處。至
    扣案變造「乙○○」之國民身分證上之被告甲○○之照片乙張，為被告所有供犯
    罪所用之物，業據被告供明在卷，併依刑法第三十八條第一項第二款之規定宣告
    沒收；另變造之票號ＢＪ00000000號、ＢＬ00000000號之收銀
    機統一發票收執聯（包括背面偽造之領收據欄）二紙，業已交付銀行兌領金
    ，雖係供被告犯罪所用之物，然已非被告所有之物，惟上開變造之收銀機統一發
    票收執聯背面領收據欄偽造之「乙○○」署押貳枚，應依刑法第二百十九條之
    規定宣告沒收之。
四、另起訴檢察官認被告前開犯行尚有不詳姓名之共犯云云。然被告雖於警詢及第一
    次偵查時供稱：變造身分證及扣案之變造收銀機統一發票收執聯二紙係綽號「阿
    呆」交給伊等語。然於其後之偵訊及本院審理時，均供稱：並無「阿呆」其人，
    在警詢及第一次偵查時，係因為害怕，為了推卸責任才為如此之供述等語。且除
    被告之供述外，並無其他證據證明本件尚有共犯，是起訴檢察官認本件犯行尚有
    共同正犯，容有誤會，附此敘明。
據上論斷，應依刑事訴訟法第二百七十三條之一第一項、第二百九十九條第一項前段
，刑法第二百十六條、第二百十二條、第二百十條、第三百三十九條第三項、第一項
、第三百三十七條、第五十五條、第四十七條、第二百十九條、第三十八條第一項第
二款，罰金罰鍰提高標準條例第一條前段，判決如主文。
本案經檢察官林裕斌到庭執行職務。
中      華      民      國      九十三      年    十二    月    二十三  日
                                臺灣彰化地方法院刑事第一庭
                                    法      官  陳  秋  錦
右正本證明與原本無異。
如不服本判決，應於判決送達後十日內，向本院提出上訴狀（須附繕本）。
告訴人或被害人對於判決如有不服具備理由請求檢察官上訴者，其上訴期間之計算係
以檢察官收受判決正本之日期為準。
                                    法院書記官  于  淑  真
中      華      民      國      九十三      年    十二    月    二十三  日
刑法第二百十六條
行使第二百十條至第二百十五條之文書者，依偽造、變造文書或登載不實事項或使登
載不實事項之規定處斷。
刑法第二百十二條
偽造、變造護照、旅券、免許證、特許證及關於品行、能力、服務或其他相類之證書
、介紹書，足以生損害於公眾或他人者，處一年以下有期徒刑，拘役或三百元以下罰
金。
刑法第二百十條
偽造、變造私文書，足以生損害於公眾或他人者，處五年以下有期徒刑。
刑法第三百三十九條
意圖為自己或第三人不法之所有，以詐術使人將本人或第三人之物交付者，處五年以
下有期徒刑、拘役或科或併科一千元以下罰金。
以前項方法得財產上不法之利益或使第三人得之者亦同。
前二項之未遂犯罰之。
刑法第三百三十七條
意圖為自己或第三人不法之所有，而侵占遺失物、漂流物或其他離本人所持有之物者
，處五百元以下罰金。
